臺北高等行政法院判決　　　　　　　　　　　　　　　九十年度訴字第五六五九號
　　　　　　　　　　　　　　　.
　　原　　　告　一耀國際股份有限公司
　　代　表　人　甲○○
　　被　　　告　台北市稅捐稽徵處
　　代　表　人　乙○○處長）.
　　訴訟代理人　丙○○
右當事人間因營業稅事件，原告不服財政部中華民國九十年七月十八日台財訴字第○
九○一三五三○○四號訴願決定，提起行政訴訟。本院判決如左：
　　主  文
訴願決定及原處分關於罰鍰金額超過二五五、六○○元部分部分撤銷。
原告其餘之訴駁回。
訴訟費用由原告負擔。
　　事  實
一、事實概要：
    原告民國（下同）八十七年七、八月銷售貨物，金額計新台幣（下同）二、五五
    六、○○○元（不含稅），逾規定期限三十日未申報銷售額或統一發票明細表，
    亦未按應納稅額繳納營業稅，案經被告所屬松山分處查獲後，審理核定原告逃漏
    營業稅一二七、八○○元，除補徵所漏稅款（原告已於八十八年七月九日繳納）
    外，並按其所漏稅額處三倍罰鍰計三八三、四○○元（計至百元止）。原告對罰
    鍰不服，申經復查結果，未獲變更，提起訴願，經遭駁回，遂向本院提起行政訴
    訟。
二、兩造聲明：
　(一)原告聲明求為判決：
    訴願、復查決定及原處分對罰鍰部分均撤銷。
　(二)被告聲明求為判決：
    1.被告同意原罰鍰處分降為二倍，金額超過二五五、六○○元部分請予廢棄；原
      告其餘之訴駁回。
    2.訴訟費用由原告負擔。
三、兩造之爭點：
    原告主張伊已於八十七年十一月三十日自動申報銷售額，至八十八年五月二十日
    始收到被告所屬松山分處來函通知未申報銷售額屬自動補報，原告當時雖未能依
    限期繳納營業稅，惟嗣後已至法院繳清完畢，並無逃漏營業稅云云。被告則以本
    案調查基準日為八十八年一月十一日，原告於八十七年十一月三十日自動申報八
    十七年七月、八月銷售額，固係在被告查獲之前補報，惟原告遲至八十八年七月
    九日方繳納其應納稅額一二七、八○○元，尚無稅捐稽徵法第四十八條之一補稅
    免罰規定之適用；惟原告於違章裁罰處分核定前，已補繳稅款，並以書面承認違
    章事實，依現財政部所定加值型及非加值型營業稅違章案件減輕裁罰金額或倍數
    作業規定，得給予原告從輕改按原告所漏稅額處二倍之罰鍰，而認諾給予原告更
    正罰鍰之金額為二五五、六○○元。
　(一)原告主張之理由：
    原告係因會計於八十七年六月因故離職，其他員工不明瞭申報營業稅相關程序，
    以致八十七年七、八月營業稅遲至八十七年十一月三十日始向被告所屬松山分處
    完成申報手續，並非故意逃漏稅捐而逾期申報貨物銷售額。且原告於被告尚未發
    現漏報銷售額之情事前，即主動補行申報，原告於自動補行申報手續後，因不知
    是否須立即補繳上開貨物之營業稅，曾向被告之稽徵人員詢問，惟被告之稽徵人
    員竟告知：「倘因公司資金調度困難，逾期只要補繳滯納金即可，並不會有任何
    罰鍰之處罰。」致原告原擬在完成申報手續時辦理補繳作業，然基於上開稽徵人
    員之說明，遂於申報時未同時辦理補繳上開營業稅。足證原告未補繳營業稅，係
    因被告稽徵人員之過失所致，而非原告對逃漏稅捐有任何故意或過失所致，從信
    賴保護原則之觀點，倘行政機關之行政指導有重大過失，或因行政機關錯誤之行
    政指導，使人民有錯誤認知或人民信賴被告之指示，致使人民因信賴行政權威竟
    生損失時，行政機關於裁量時，自應就其曾提供錯誤資訊之事實予以裁量，才屬
    適法之行政裁量，否則即有違「禁反言」之法理，然被告裁量時卻未予考量，恐
    有未洽。原告既已向稅捐機關申報營業稅額，雖尚未繳費，然與故意逃漏稅捐究
    屬不同，依司法院釋字第二七五號解釋：「人民因違反法律上義務而應受之行政
    罰，係屬對人民之制裁，原則上行為人應有可歸責之原因，故於法律無特別規定
    時，雖不以出於故意為必要，仍須以過失為其責任要件。．．．」，故本件不應
    科以行政罰，最多僅應處以怠金（即滯納金，屬執行罰）。且原告雖逾期申報，
    然既已補繳，並未對稅捐機關造成任何損害，惟被告竟仍對原告處以三倍罰鍰合
    計三八三、四○○元，並加徵滯納金，受損害與處罰金額間顯然不符比例原則，
    是請撤銷原處分及訴願決定云云。
  (二)被告主張之理由：
    1.按行為時營業稅法第三十五條第一項規定：「營業人除本法另有規定外，不論
      有無銷售額，應以每二月為一期，於次期開始十五日內，填具規定格式之申報
      書，檢附退抵稅款及其他有關文件，向主管稽徵機關申報銷售額、應納或溢付
      營業稅額。其有應納營業稅額者，應先向公庫繳納後，檢同繳納收據一併申報
      。」同法第四十三條第一項第一款規定：「營業人有左列情形之一者，主管稽
      徵機關得依照查得之資料，核定其銷售額及應納稅額並補徵之：一、逾規定申
      報限期三十日，尚未申報銷售額者。」同法第五十一條第二款規定：「納稅義
      務人，有左列情形之一者，除追繳稅款外，按所漏稅額處一倍至十倍罰鍰，並
      得停止其營業：二、逾規定期限三十日未申報銷售額或統一發票明細表，亦未
      按應納稅額繳納營業稅者。」另稅捐稽徵法第四十八條之一第一項規定：「納
      稅義務人自動向稅捐稽徵機關補報並補繳所漏稅款者，凡屬未經檢舉及未經稽
      徵機關或財政部指定之調查人員進行調查之案件，左列之處罰一律免除；其涉
      及刑事責任者，並得免除其刑：一、本法第四十一條至第四十五條之處罰。二
      、各稅法所定關於逃漏稅之處罰。」
    2.查原告之違章事實，有財政部財稅資料中心八十七年十二月十五日列印產出之
      八十七年七至八月營業人進銷項憑證交查異常查核清單、被告所屬松山分處八
      十八年一月十一日北市稽松山創字第八八九○○五二九號函等附案可稽，違章
      事證明確，洵堪認定。
    3.次查原告係逾規定期限三十日未申報其八十七年七、八月銷售額或統一發票明
      細表，亦未按應納稅額繳納營業稅，應依行為時營業稅法第五十一條第二款規
      定論處，原處分書誤植依同法第五十一條第三款規定論處，業經被告八十八年
      九月二十九日北市稽法乙字第八八一六三九六○○號答辯書敘明補正；又原告
      八十八年七月九日自行繳納稅款由公庫加徵之滯納金及加計之利息，亦由被告
      所屬松山分處查明核退在案。
    4.第查本案調查基準日為八十八年一月十一日，有被告所屬松山分處八十八年一
      月十一日北市稽松山創字第八八九○○五二九號函附卷可稽；按財政部八十三
      年五月十八日台財稅第八三一五九四七六四號函釋規定「．．．××貨櫃運輸
      有限公司八十一年九、十月份銷售額逾規定期限三十日未申報及未繳稅，雖於
      調查基準日前補申報銷售額，惟未繳納應納稅額，尚無稅捐稽徵法第四十八條
      之一補稅免罰規定之適用。」原告雖於八十七年十一月三十日向被告所屬松山
      分處補申報，惟遲至八十八年七月九日方繳納應納稅款一二七、八○○元，其
      無稅捐稽徵法第四十八條之一免罰規定之適用甚明。末查財政部七十六年八月
      二十五日台財稅第七六○○七五七五二號函釋規定係對營業人已依限申報銷售
      額或統一發票明細表而逾期繳納稅款之處理原則，原告逾限申報，自無上開函
      釋規定之適用；又財政部七十九年十月五日台財稅第七九○三三○六五一號函
      釋規定係為劃一營業人逾期未自動報繳營業稅案件移送法院強制執行之作業規
      範，自與原告所訴「比例原則」、「信賴保護原則」等無涉。按司法院釋字第
      二七五號解釋：「人民違反法律上之義務而應受行政罰之行為，法律無特別規
      定時，雖不以出於故意為必要，仍須以過失為其責任條件．．．」，原告縱非
      故意漏報銷售額，然已自承因公司人員之疏失，原告既未盡注意之義務，即難
      免除其責。
    5.原告已於被告所屬松山分處違章裁罰處分核定（八十八年五月十一日）前，即
      已補繳稅款，並以書面承認違章事實，依被告所訂之加值型及非加值型營業稅
      違章案件減輕裁罰金額或倍數作業規定重行衡酌後，本件原罰鍰處分可准予改
      按原告所漏稅額處二倍之罰鍰，金額計二五五、六○○元（計至百元止），請
      判決如被告答辯之聲明等語。
　　理  由
一、本件被告以原告八十七年七月銷售貨物，金額計二、五五六、○○○元（不含稅
    ），逾規定期限三十日未申報銷售額或統一發票明細表，亦未按應納稅額繳納營
    業稅，因核定原告逃漏營業稅一二七、八○○元，除補徵所漏稅款（原告已於八
    十八年七月九日繳納）外，並按所漏稅額處三倍罰鍰計三八三、四○○元（計至
    百元止）。原告對其未於規定期限三十日申報銷售額或統一發票明細表，亦未按
    應納稅額繳納營業稅之事實，並不爭執，惟主張其於八十八年五月二十日收到被
    告所屬松山分處來函，漏報八十七年七月至八月銷售額乙案，原告已於八十七年
    十一月三十日自動申報銷售額，在此之前並未接到稅捐處任何通知未申報銷售額
    ，本案乃屬自動補報，原告當時雖未能依限期繳納營業稅，惟嗣後已至法院繳清
    完畢，並無逃漏營業稅云云。
二、按「營業人除本法另有規定外，不論有無銷售額，應以每二月為一期，於次期開
    始十五日內，填具規定格式之申報書，檢附退抵稅款及其他有關文件，向主管稽
    徵機關申報銷售額、應納或溢付營業稅額。其有應納營業稅額者，應先向公庫繳
    納後，檢同繳納收據一併申報。」行為時營業稅法第三十五條第一項定有明文。
    本件原告逾規定期限三十日未申報其八十七年七、八月銷售額或統一發票明細表
    ，亦未按應納稅額繳納營業稅之事實，有財政部財稅資料中心八十七年十二月十
    五日列印產出之八十七年七月至八月營業人進銷項憑證交查異常查核清單、被告
    所屬松山分處八十八年一月十一日北市稽松山創字第八八九○○五二九號函等附
    原處分卷可稽，並為原告所不爭。依行為時營業稅法第四十三條第一項第一款規
    定，營業人逾規定申報限期三十日，尚未申報銷售額者，主管稽徵機關得依照查
    得之資料，核定其銷售額及應納稅額並補徵之。另依同法第五十一條第二款規定
    ，納稅義務人，有逾規定期限三十日未申報銷售額或統一發票明細表，亦未按應
    納稅額繳納營業稅者，除追繳稅款外，按所漏稅額處一倍至十倍罰鍰，並得停止
    其營業。被告乃按原告該二月份銷售貨物金額計二、五五六、○○○元（不含稅
    ），核定原告逃漏營業稅一二七、八○○元，除補徵所漏稅款（原處分書曾誤植
    依營業稅法第五十一條第三款規定論處，業經被告八十八年九月二十九日北市稽
    法乙字第八八一六三九六○○號答辯書更正為同條第二款，且原告已於八十八年
    七月九日繳納），並按所漏稅額處三倍罰鍰計三八三、四○○元（計至百元止）
    。原告雖主張其於八十八年五月二十日收到被告所屬松山分處來函，漏報八十七
    年七月至八月銷售額乙案，原告已於八十七年十一月三十日自動申報銷售額，在
    此之前並未接到稅捐處任何通知未申報銷售額，本案乃屬自動補報，原告當時雖
    未能依限期繳納營業稅，惟嗣後已至法院清理完畢，並無逃漏營業稅云云。惟查
    本案調查基準日為八十八年一月十一日，有被告所屬松山分處八十八年一月十一
    日北市稽松山創字第八八九○○五二九號函附卷可稽，原告於八十七年十一月三
    十日自動申報八十七年七月、八月銷售額，固係在被告查獲之前補報，惟原告遲
    至八十八年七月九日方繳納其應納稅額一二七、八○○元，此為原告所不爭，被
    告以財政部八十三年五月十八日台財稅第八三一五九四七六四號函釋規定：「．
    ．．××貨櫃運輸有限公司八十一年九、十月份銷售額逾規定期限三十日未申報
    及未繳稅，雖於調查基準日前補申報銷售額，惟未繳納應納稅額，尚無稅捐稽徵
    法第四十八條之一補稅免罰規定之適用。」本件原告遲至被告查獲後始補繳其應
    納稅額，而認無稅捐稽徵法第四十八條之一免罰規定之適用。經查上開財政部之
    解釋係財政部本於主管機關所為之解釋，核與法律之規定無違，被告予以援用，
    自無不合。又財政部七十九年十月五日台財稅第七九○三三○六五一號函釋規定
    係為劃一營業人逾期未自動報繳營業稅案件移送法院強制執行之作業規範，自與
    原告所訴「比例原則」、「誠信公平原則」、「信賴保護原則」、「租稅法律原
    則」無涉，原告此項主張亦屬無據。被告依行為時營業稅法第五十一條第二款規
    定予以處罰，於法並無不合。惟被告於審理中以原告於八十八年五月十一日違章
    裁罰處分核定前，補繳稅款，並以書面承認違章事實，依現財政部所定加值型及
    非加值型營業稅違章案件減輕裁罰金額或倍數作業規定，得給予原告從輕改按原
    告所漏稅額處二倍之罰鍰，而認諾給予原告更正罰鍰之金額為二五五、六○○元
    （計至百元止）等語，經查被告此項認諾係本於財政部所定加值型及非加值型營
    業稅違章案件減輕裁罰金額或倍數作業規定而為之認諾，被告對此項認諾具有處
    分權，亦不涉及公益，應予准許，爰就原處分及訴願決定關於核定罰鍰超過二五
    五、六○○元部分撤銷。
據上論結，本件原告之訴部分為有理由，惟本件被告係對原告訴訟標的之主張，逕行
認諾，同意依其內部新規定給予從輕處罰，並陳明原告縱未起訴，被告於救濟程序終
結後，亦會給予從輕處罰，爰依行政訴訟法第一百零四條、民事訴訟法第八十條，判
決如主文。
中　　華　　民　　國　　九十一　　　年　　　七　　　　月　　　三十　　　日
                 臺 北 高 等 行 政 法 院   第 七 庭
                                審 判 長 法  官  林金本
                                         法  官　黃秋鴻
                                         法  官  曹瑞卿
右為正本係照原本作成。
如不服本判決，應於送達後二十日內，向本院提出上訴狀並表明上訴理由，如於本判
決宣示後送達前提起上訴者，應於判決送達後二十日內補提上訴理由書（須按他造人
數附繕本）。
中　　　華　　　民　　　國　　九十一　　年　　　七　　　月　　三十一　　日
                                         書記官  簡信滇
